【裁判字號】    95,訴,1668
【裁判日期】    950807
【裁判案由】    強盜等
【裁判全文】
臺灣高雄地方法院刑事判決              95年度訴字第1668號
公  訴  人  臺灣高雄地方法院檢察署檢察官
被      告  甲○
                    現於臺灣高雄監獄
指定辯護人  本院公設辯護人黃秋葉
上列被告因強盜案件，經檢察官提起公訴（95年度偵字第8195號
），本院判決如下：
    主  文
甲○竊盜，未遂，累犯，處有期徒刑月，如易科罰金，以佰
元折算壹日。
    事  實
一、甲○前於民國92年間因違反毒品危害防制條例案件，經法院
    判處有期徒刑10月確定，並於94年3 月6 日縮刑期滿執行完
    畢。仍不知悔改，竟意圖為自己不法之所有，而於95年3 月
    9 日23時45分許，在高雄市苓雅區○○○ 路243 巷65號前，
    見黃鼎浩所有之車號XY-8539 號自用小客車車門未上鎖，乃
    打開車門進入該車內著手竊取車內財物，尚未得手之際，即
    遭黃鼎浩發現並加以制止，甲○意圖逃離經黃鼎浩上前制止
    ，甲○為求脫逃而與黃鼎浩有所拉扯以求掙脫，終至仁愛3
    街222 號前為黃鼎浩制伏，並報警查獲。
二、案經高雄市政府警察局苓雅分局移送台灣高雄地方法院檢察
    署檢察官偵查起訴。
    理  由
一、上開犯罪事實業據被告甲○於本院審理中坦承不諱，與證人
    黃鼎浩於本院審理中證述明確，罪證明確，其犯行堪以認定
    。
二、核被告所為，係犯刑法第320 條第3 項第1 項竊盜未遂罪。
    按行為後法律有變更者，適用行為時之法律。但行為後之法
    律有利於行為人者，適用最有利於行為人之法律，刑法第2
    條第1 項定有明文。經查本件被告所犯刑法第320 條竊盜罪
    之主刑為5 年以下有期徒刑、拘役或五百元以下罰金，被告
    犯罪時之刑法就罰金刑之規定，依修正前刑法第33條第5 款
    規定，罰金刑應處銀元一元以上，並應依修正前罰金罰鍰提
    高標準條例第1 條規定，就其原定數額得提高為2 倍至10倍
    ，但法律已依一定比率規定罰金或罰鍰之數額或倍數者，依
    其規定。惟94年1 月7 日修正、94年2 月2 日公布、95年7
    月1 日施行之刑法第33條第5 款則規定：「罰金：新臺幣一
    千元以上，以百元計算之」，而95年6 月14日修正公布之刑
    法施行法第1 ─1 條第2 項規定：「94年1 月7 日刑法修正
    時，刑法分則編未修正之條文定有罰金者，自94年1 月7日
    刑法修正施行後，就其所定數額提高為30倍，但72年6 月26
    日至94年1 月7 日新增或修正之條文，就其所定數額提高為
    3 倍」，比較修正前後之罰金刑輕重，該罰金刑之最低刑度
    於修法後已有加重，故95年7 月1 日修正公布施行後之規定
    ，並未較有利於被告，則依刑法第2 條第1 項前段規定，自
    應適用被告行為時即修正前之刑法第320 條規定科刑。又公
    訴意旨雖認被告竊盜後為脫免逮捕，而與被害人拉扯扭打當
    場施以強暴行為，因認被告係犯刑法第329 條之準強盜罪，
    惟按刑法第329 條準強盜罪中所謂「強暴」，指直接或間接
    對於人之身體施以暴力，壓制被害人之抗拒，或使被害人處
    於不能抗拒之狀態者屬之，又刑法之準強盜罪以竊盜或搶奪
    ，因防護贓物、脫免逮捕或湮滅罪證而當場施強暴脅迫為要
    件，是行為人主、客觀上須以實施強暴脅迫為手段，以達防
    護贓物、脫免逮捕或湮滅罪證之目的，始屬相當，如欠缺此
    項手段、目的關係，即難以本罪相繩；此有分別有最高法院
    82年台上字第3842號、88年度台上字第2183號判決可供參照
    。經查，本件業據證人即被害人於本審理中到庭證述：案發
    時被告要逃走與伊發生拉扯，被告除了要逃走外，並沒有其
    伊上造成傷害的地方，被告先後逃走，伊先抓被告，被告要
    掙脫的時候反抓伊，被告並未故意抓伊，算是掙脫時抓的等
    語（見審卷第48─50頁），且觀之被害人於事後經診斷亦僅
    右前臂及左肘挫傷，有診斷證明書1 紙在卷可查，益證被告
    僅為脫逃而始與被害人發生拉扯以利掙脫，從而，尚難認本
    件被告有何竊盜後為了脫免逮捕積極而對於被害人當場施以
    強暴之行為，公訴人以刑法第329 條之準強盜罪為起訴法條
    ，尚有未洽，惟其基本社會事實即竊盜之基本事實仍屬相同
    ，故應變更其起訴法條。被告曾受上開有期徒刑之執行，有
    其台灣高等法院被告前案紀錄表1 份在卷可查，其於執行完
    畢後5 年內再犯本件有期徒刑以上之罪，為累犯，應依刑法
    第47條規定加重其刑。本件依被告犯罪時之刑法第47條規定
    ：「受有期徒刑之執行完畢，或受無期徒刑或有期徒刑一部
    之執行而赦免後，5 年以內再犯有期徒刑以上之罪者，為累
    犯，加重本刑至二分之一」，惟被告行為後95年7 月1 日施
    行之修正後刑法第47條第1 項規定，則僅將5 年以內故意再
    犯有期徒刑以上之罪者，認係累犯，則本件被告於受上開有
    期徒刑執行完畢後，5 年以內故意再犯本件有期徒刑以上之
    罪，不論依修正前之刑法第47條，或修正後之刑法第47條第
    1 項之規定，均構成累犯，行為後之法律對被告而言並未較
    為有利，則依刑法第2 條第1 項前段之規定，自應適用被告
    行為時即修正前刑法第47條規定（按法律既有變更即應比較
    新舊法何者對於被告較有利以決定應適用之法律，縱比較後
    結果對被告而言並無有利或不利之情形，然此乃作為決定應
    適用新法或舊法之依據，並非有此情形即得不予比較新舊法
    而無刑法第2 條之問題）。又被告著手犯罪行為之實行而不
    遂，為未遂犯，應依修正前第26條前段減輕其刑。又未遂犯
    之處罰，不論依修正前之刑法第26條前段或修正後之刑法第
    25條第2 項規定，均得按既遂犯減輕之，對被告新法並未較
    有利，自應適用修正前之刑法第26條前段減輕之。審酌被告
    正值壯年，不思以己力獲取所需，卻任意竊取他人財物，惟
    所生危害不大，其犯後坦承犯行態度尚佳等一切情狀，量處
    如主文所示之刑，並諭知易科罰金之折算標準。又本件被告
    犯罪時之刑法第41條第1 項前段規定：「犯最重本刑為5 年
    以下有期徒刑以下之刑之罪，而受6 個月以下有期徒刑或拘
    役之宣告，因身體、教育、職業、家庭之關係或其他正當事
    由，執行顯有困難者，得以一元以上三元以下折算一日，易
    科罰金。」，又本件被告行為時之易科罰金折算標準，依修
    正前罰金罰鍰提高標準條例第2 條前段規定（現已刪除），
    就其原定數額提高為100 倍折算1 日，則本件被告行為時之
    易科罰金折算標準，應以300 元折算1 日，經折算為新台幣
    後，應以新台幣900 元折算為1 日，惟94年1 月7 日修正、
    94年2 月2 日公布、95年7 月1 日施行之刑法第41條第1 項
    前段則規定：「犯最重本刑為5 年以下有期徒刑以下之刑之
    罪，而受6 個月以下有期徒刑或拘役之宣告者，得以新台幣
    一千元、二千元或三千元折算一日，易科罰金。」比較修正
    前後之易科罰金折算標準，95年7 月1 日修正公布施行之新
    法規定，並未較有利於被告，則依刑法第2 條第1 項前段之
    規定，自應適用被告行為時即修正前刑法第41條第1 項前段
    規定，定其易科罰金之折算標準。又被告上開行為時之易科
    罰金折算標準，依修正前罰金罰鍰提高標準條例第2 條前段
    （現已刪除）規定，就其原定數額提高為100 倍折算1 日，
    則本件被告行為時之易科罰金折算標準，應以300 元折算1
    日，經折算為新台幣後，應以新台幣900 元折算為1 日，惟
    95年7 月1 日修正公布施行之刑法第41條第1 項前段則規定
    ：「犯最重本刑為五年以下有期徒刑以下之刑之罪，而受六
    個月以下有期徒刑或拘役之宣告者，得以新台幣一千元、二
    千元或三千元折算一日，易科罰金。」，則依刑法第2 條第
    1 項比較修正前後之易科罰金折算標準新舊法之規定，以95
    年7 月1 日修正公布施行前之規定，較有利於被告，則本件
    自應適用被告行為時即修正前刑法第41條第1 項前段、修正
    前罰金罰鍰提高標準條例第2 條規定，諭知以300 元折算1
    日為易科罰金之折算標準。
據上論斷，應依刑事訴訟法第299 條第1 項前段、第300 條，刑
法第2 條第1 項前段、修正前刑法第320 條第3 項第1 項、第25
條、第47條、第41條第1 項前段，修正前罰金罰鍰提高標準條例
第1 條前段、第2 條規定，判決如主文。
中    華    民    國    95    年    8     月    7     日
                  刑事第五庭    審判長法  官  李嘉興
                                      法  官  楊筑婷
                                      法  官  林俊寬
以上證明與原本無異。
如不服本判決，應於判決送達後10日內，向本院提出上訴狀。
中    華    民    國    95    年    8     月    7     日
                                      書記官  蔡淑貞
附錄法條：
中華民國刑法第320條
（普通竊盜罪、竊佔罪）
意圖為自己或第三人不法之所有，而竊取他人之動產者，為竊盜
罪，處5 年以下有期徒刑、拘役或5 百元以下罰金。
意圖為自己或第三人不法之利益，而竊佔他人之不動產者，依前
項之規定處斷。
前二項之未遂犯罰之。


司法院資訊處製作；財團法人民間司法改革基金會備份。
